臺灣高等法院臺南分院刑事判決
110年度侵上訴字第1140號
上  訴  人  
即  被  告  丙○○

選任辯護人  楊英杰律師                    
上列上訴人因妨害性自主案件，不服臺灣嘉義地方法院109年度
侵訴字第9號中華民國110年9月6日第一審判決（起訴案號：臺灣
嘉義地方檢察署109年度偵字第271號、109年度偵字第628號），
提起上訴，本院判決如下：
    主  文
上訴駁回。
    事  實
一、丙○○與未滿14歲之代號BM000-A108046女子（民國00年00月
    出生，真實姓名年籍資料詳卷，下稱甲 ）之父即代號BM000
    -A108046A男子（真實姓名年籍資料詳卷，下稱B男）為朋友
    關係，B男經常帶同年幼之甲 至丙○○位於嘉義市○區○○○路00
    0巷00弄00號之居處走訪，且至遲於甲 就讀國小五年級時即
    經常讓甲 周末留在丙○○上址居處過夜（禮拜五晚上或禮拜
    六早上去、禮拜天離開），詎丙○○明知甲 係未滿14歲之女
    子，身心發育未臻成熟，年幼涉世未深，竟基於對未滿14歲
    女子為強制性交之犯意，趁甲 於108年11月30日星期六晚間
    在被告上址居處過夜睡覺前稍早，不顧甲 以口頭「不要」
    及以身體閃避之拒絕表示，命甲 脫去全身衣褲後，強行出
    手撫摸甲 之胸部、下體，並以其陰莖插入甲 之陰道，直至
    射精，而以此強暴之方式對甲 強制性交得逞。嗣因甲 就讀
    國小之輔導老師黃○○恰巧於108年12月2日在校聽聞學生家長
    黃○○述及公園街友間傳言有名國中女學生○○○（與甲 同名）
    遭人性侵，描述之家人狀況亦與甲 相似，乃找到甲 詢問是
    否遭人性侵並為通報後，始為警循線查獲上情。
二、案經甲 、B男訴由嘉義市政府警察局移送暨臺灣嘉義地方檢
    察署檢察官簽分偵查起訴。
    理  由
壹、程序部分：
一、按性侵害犯罪防治法所稱性侵害犯罪，係指觸犯刑法第221
    條至第227條、第228條、第229條、第332條第2項第2款、第
    334條第2項第2款、第348條第2項第1款及其特別法之罪；又
    行政機關、司法機關及軍法機關所製作必須公示之文書，不
    得揭露被害人之姓名、出生年月日、住居所及其他足資識別
    被害人身分之資訊，性侵害犯罪防治法第2條第1項、第12條
    第2項分別定有明文。另性侵害犯罪防治法第12條所定其他
    足資識別被害人身分之資訊，包括被害人照片或影像、聲音
    、住址、親屬姓名或其關係、就讀學校與班級或工作場所等
    個人基本資料，性侵害犯罪防治法施行細則第6條亦定有明
    文。查本案被告丙○○所為係涉犯性侵害犯罪防治法所稱之性
    侵害犯罪，因原審製作之判決係屬必須公示之文書，為避免
    被害人甲 之身分遭揭露，爰依上開規定，對於被害人甲 就
    讀之學校及甲 、甲 父親之姓名年籍等足資識別甲 身分之
    資訊，均予以隱匿。
二、本案性侵害犯罪時間之更正：
　㈠按刑事訴訟法第268條所謂法院不得就未經起訴之犯罪審判，
    係指犯罪完全未經起訴者而言。而法院之審判，應以起訴之
    犯罪事實為其範圍。關於「犯罪事實」應如何記載，法律雖
    無明文規定，然起訴之犯罪事實即法院審判之對象，並為被
    告防禦準備之範圍，倘其記載之內容「足以表示其起訴之範
    圍」，使法院得以確定審理範圍，並使被告知悉因何犯罪事
    實被提起公訴而為防禦之準備，即為已足。亦即，檢察官起
    訴書所應記載之犯罪事實，苟與其他犯罪不致相混，足以表
    明其起訴之範圍者，其審判範圍既已特定，即使起訴書記載
    粗略未詳或不夠精確，或犯罪之時間、處所、方法、被害法
    益、行為人人數、犯罪之形式（即共犯態樣或既、未遂）略
    有差異，對於犯罪事實之同一性並無影響，事實審法院非不
    得於審理時闡明或請檢察官更正，並依調查所得之證據綜合
    判斷，在不失其同一性質之範圍內，自由認定犯罪事實（最
    高法院107年度台上字第4323號）。次按法院不得就未經起
    訴之犯罪審判，刑事訴訟法第268條固定有明文。又犯罪事
    實是否已起訴，應以起訴書犯罪事實欄記載為準。而依卷證
    資料，倘起訴書關於犯罪時間、地點之記載錯誤，如與起訴
    犯罪事實同一性之辨別及法律適用無礙者，為期明確認定事
    實，當事人得於法院調查、審理時促請法院注意更正，法院
    亦得依職權查明。僅於犯罪時間更動後之犯罪事實已不在起
    訴犯罪事實之同一性範圍內，適用法律基礎亦隨之變動時，
    始不得以更正方式使未經起訴之犯罪事實發生訴訟繫屬之效
    力（最高法院100年度台上字第1473號判決要旨參照）。
　㈡本案起訴書雖依甲 於檢察官訊問中之指述而認被告本案犯罪
    時間係「108年12月1日晚上某時許」，然經原審當庭播放甲
     於108年12月4日檢察官訊問時之錄音光碟，結果如附件所
    述，有原審勘驗筆錄1份在卷可佐（見原審卷二第122、149
    至150頁），可知甲 針對檢察官所訊有關其於國小六年級下
    學期遭被告性侵害之時間，先係供稱「星期六、日」就是「
    108年11月29日、30日」，而後經檢察官訊問「是星期六晚
    上還是星期日晚上？」，甲 答稱「是星期日」，檢察官查
    看月曆「該星期日係108年12月1日」後，始認定犯罪時間係
    「108年12月1日」，惟甲 於同次庭期上開陳述後仍有供述
    「這次性侵害後，我也是一樣洗完，然後睡覺」，則參照甲
     於警詢中所述：被告最近一次對我性侵害之時間是108年11
    月29日和30日晚上約10時住在被告家的時候等語（見警卷第
    20至21頁）及於原審審理中所述：平常週末爸爸會帶我去被
    告家住，只有星期六住被告家，星期日晚上就會回我家，因
    為我星期一還要上課，108年12月1日這個週末我是星期六就
    去被告家住，被告對我性侵害的時間都是我在被告家過夜晚
    上睡覺前，因為108年12月2日禮拜一要上課，所以108年12
    月1日晚上我就回我家，被告最後一次性侵害我時，我有在
    被告家過夜，就是過夜那次做的，經我觀看108年11、12月
    之月曆我確定被告最後一次對我性侵害之時間應該是108年1
    1月30日等語（見原審卷一第315至317、319、325至326、33
    6至008頁），稽之被告於原審審理中亦有供稱：甲 從國小
    六年級開始會去我家住，星期五晚上來，星期日早上離開等
    語（見原審卷二第142頁），應可認定甲 最後一次遭被告性
    侵害之時間應係「108年11月30日（星期六）晚間在被告上
    址居處過夜睡覺前之某時許」。是起訴書犯罪事實欄記載被
    告係於「108年12月1日晚上某時許」對被告為性侵害犯行，
    應屬誤載，惟既無礙於起訴犯罪事實同一性之辨別及法律適
    用，而不失同一性之範圍，原審自得依調查證據之結果，對
    本案進行實質認定後逕予更正之，先予敘明。
三、證據能力之認定：
　㈠證人甲 、黃○○、簡○○、劉○○、黃○○於警詢中之證述，均無證
    據能力：
　　按被告以外之人於審判外之言詞或書面陳述，除法律有規定
    者外，不得作為證據，刑事訴訟法第159條第1項定有明文。
    查證人甲 、黃○○、簡○○、劉○○、黃○○於警詢中之證述，均
    屬被告以外之人於審判外之言詞陳述，而為傳聞證據，又無
    例外得作為證據之規定，復經被告之辯護人於本院審理中表
    明不同意作為證據（見本院卷101頁），自不得作為本案裁
    判基礎之證據資料。
　㈡證人B男於警詢中之證述，有證據能力：
　　按被告以外之人於審判外之陳述，雖不符合刑事訴訟法第15
    9條之1至第159條之4之規定，而經當事人於審判程序同意作
    為證據，法院審酌該言詞陳述或書面陳述作成時之情況，認
    為適當者，亦得為證據。查證人B男於警詢中之證述，雖屬
    被告以外之人於審判外之言詞陳述，而為傳聞證據，然本件
    當事人均明示同意有證據能力（見本院卷第101頁），本院
    審酌上開證據資料製作時之情況，尚無違法不當及證明力明
    顯過低之瑕疵，亦認為以之作為證據應屬適當，揆諸前開規
    定，爰認上開證據有證據能力。
  ㈢證人甲 於檢察官訊問中以證人身分所為之證述，有證據能力
    ：
　　按刑事被告之詰問權，係指訴訟上被告有在審判庭盤詰證人
    之權利；偵查中檢察官訊問證人，旨在蒐集被告犯罪證據，
    以確認被告嫌疑之有無及內容，與審判中透過當事人之攻防
    ，經由詰問程序調查證人以認定事實之性質及目的有別。偵
    查中辯護人僅有在場權及陳述意見權，此觀刑事訴訟法第24
    5條第2項前段之規定甚明，檢察官訊問證人並無必須傳喚被
    告使其得以在場之規定，同法第248條第1項前段雖規定「如
    被告在場者，被告得親自詰問」，亦僅賦予該在場被告於檢
    察官訊問證人時得親自詰問證人之機會而已，被告如不在場
    ，殊難期有親自詰問之可能。此項未經被告詰問之被告以外
    之人於偵查中向檢察官所為之陳述，依刑事訴訟法第159條
    第1項、第159條之1第2項之規定，除顯有不可信之例外情況
    外，原則上為「法律規定得為證據」之傳聞例外，依其文義
    解釋及立法理由之說明，並無限縮於檢察官在偵查中訊問證
    人之程序，應已給予被告或其辯護人對該證人行使反對詰問
    權者，始有證據能力之可言。為保障被告之反對詰問權，並
    與現行法對傳聞例外所建構之證據容許範圍求其平衡，證人
    在偵查中雖未經被告之詰問，倘被告於審判中已經對該證人
    當庭及先前之陳述進行詰問，即已賦予被告對該證人詰問之
    機會，則該證人於偵查中之陳述即屬完足調查之證據，而得
    作為判斷之依據；至於所謂「顯有不可信之例外情況」，係
    從信用性著眼，由卷存資料形式觀察，例如依筆錄記載內容
    ，或檢視、播放相關錄音、錄影資料予以勘驗結果，客觀上
    存有強暴、脅迫、非法利誘等不正情形至為顯著，無待更查
    ，即足認定者而言，且若爭辯被告以外之人於偵查中向檢察
    官所為陳述存有上開例外情況者，當須提出相當程度之釋明
    ，非許空泛指摘。而被告辯護人雖主張甲 於偵查中所為陳
    述屬傳聞證據，然甲 於108年12月4日偵訊中，係經檢察官
    命其以證人身分陳述（僅因甲 斯時未滿１６歲，依刑事訴訟
    法之規定，不得命其具結，然此並無礙於檢察官已依證人身
    分取證之認定；另參酌最高法院99年度台上字第6956號判決
    認定該案證人雖與被告有一定親屬關係，依修正前刑事訴訟
    法規定不得命其具結，然證人於刑事訴訟法修正前所為證述
    倘若無顯不可信之情事，仍有證據能力，可知證人依法不得
    命為具結時，經以證人身分為證述後，即已堪認已完足證人
    之證據調查程序），而辯護人並未釋明該等證述有何顯不可
    信之情事，依前揭說明，自仍有證據能力且可作為本案判斷
    之依據。
  ㈣證人黃○○於原審審理中證述有關其聽聞黃○○轉述傳言甲 遭被
    告性侵之被害經過，無證據能力；然就其找甲 詢問相關性
    侵情事時甲 之情緒反應等親自見聞經歷，有證據能力：
　  按證人陳述之證言組合，其中屬於轉述其聽聞自被害人陳述
    被害之經過者，因屬於與被害人之陳述具同一性之累積證據
    ，固不具補強證據之適格；但依其陳述內容，茍係以之供為
    證明被害人之心理狀態，或用以證明被害人之認知，或以之
    證明對聽聞被害人所造成之影響者，由於該證人之陳述本身
    並非用來證明其轉述之內容是否真實，而是作為情況證據（
    間接證據）以之推論被害人陳述當時之心理或認知，或是供
    為證明對該被害人所產生之影響，實已等同證人陳述其當時
    所目睹被害人之情況，其待證事實與證人之知覺間有關連性
    ，自屬適格之補強證據（最高法院104年度台上字第1415號
    判決意旨參照）。是關於證人黃○○聽聞黃○○轉傳甲 遭被告
    性侵之經過部分，固屬傳聞供述，而無證據能力，然就其找
    甲 詢問相關性侵情事時甲 之情緒反應，則係其本於親自聽
    聞體驗之經歷所為陳述，並非傳聞之詞，而有證據能力。
貳、實體部分
一、認定犯罪事實所憑之證據及理由：
  ㈠訊據被告丙○○固坦承其知悉告訴人甲 於案發時係國小六年級
    之學生，且於甲 國小六年級時會讓甲 週末在其上址居處過
    夜等情，然矢口否認涉有何加重強制性交犯行，並辯稱：㈠
    其不曾對甲 為強制性交、猥褻之行為，甲 於108年11月30
    日這個週末沒有在我上址居處過夜；㈡甲 證述有下述前後矛
    盾之處，故甲 之證述不得據為被告有罪之認定：⑴甲 就被
    告陰莖有無進入其陰道乙節，先係於檢察官訊問時指稱「被
    告的陰莖有用我的尿道口，有射精」，嗣於原審審理中證稱
    「最後一次被告的性器官有進入我陰道，被告在我陰道先摩
    擦，然後他的生殖器變硬再進入」，前後不符；⑵甲 就被告
    之身體特徵，於警詢時先證稱「（問：請問被害當時妳的精
    神狀況為何？阿伯身上有無特徵？）我當時精神狀況正常，
    很清醒的，阿伯身上無特徵，只有不能進食只能喝液態食物
    這個情形」；後於檢察官訊問中指稱「（問：是否有其他事
    實要陳述？）我不想要這種事情繼續，被告的背部有刺青，
    肚子有管子，因為被告有癌症，只能灌食，不能用嘴巴吃東
    西」，及於原審審理中證稱「（問：是否還記得被告身體特
    徵？）肚子有插管子，只有從管子倒液體食物進去。他身體
    也有刺青」，前後不一。㈢甲 、B男與中央公園的街友關係
    密切，而被告與公園裡的街友不睦，甲 有可能係因為公園
    裡街友之指使或要求，方才為不利被告之指訴。㈣倘甲 有關
    其遭被告長期性侵害之指訴為真，何以甲 在其父親B男於10
    8年11月30日要帶其至被告居處時，沒有反對、抗拒或與其
    父親一起離開？遭受被告性侵害後，也未向其父親或任何人
    哭訴？甲 上開所為，顯與一般遭受性侵害者之事後反應相
    違，其所為不利被告之指訴，自非可採。㈤甲 於108年12月4
    日在戴德森醫療財團法人嘉義基督教醫院（下稱嘉義基督教
    醫院）驗傷，其處女膜並無活動性出血或新傷痕，可見被告
    之生殖器並無進入甲 之生殖器；又甲 於同日在嘉義基督教
    醫院採集之外陰部、陰道深部棉棒檢體，送鑑結果，均未檢
    出男性精子細胞或DNA，亦見被告未有對甲 為性交或猥褻之
    行為。㈥甲 於108年12月4日至嘉義基督教醫院所著內褲經送
    驗後，雖在該內褲底層檢出被告之精子細胞，然依甲 所證
    ，其遭被告性侵後有先清洗下體再將內褲穿上，且於翌日回
    家後有洗澡，衣服、內褲也都有清洗，衡諸常情，甲 之內
    褲自無沾染被告精液之可能，是上揭送鑑之內褲顯非甲 於
    案發前後所穿之內褲，所為上開鑑定自無法作為本案適法之
    補強證據；而該內褲之所以檢出被告精子細胞，應係甲 於
    被告居住處，所著衣物與被告衣物一起洗、或係甲 洗完澡
    以被告掛於浴室之毛巾擦拭身體，或係因被告幫甲 買許多
    內褲放在被告住處，亦可能係因被告在家自慰，拿甲 內褲
    擦拭而沾染到云云。經查：
  1.被告應知甲 當時係未滿14歲之女子
　　甲 係00年00月出生，其於108年11月30日案發當時為未滿14
    歲之女子乙情，有甲 之個人戶籍資料查詢結果、性侵害案
    件代號與真實姓名對照表各１紙在卷可佐（見警卷密封袋第5
    9、61頁），而依被告於108年12月10日警詢中所供：我知道
    甲 今年國小六年級等語（見警卷第6頁），及於原審準備程
    序中所述：我從甲 小時候就認識她，甲 在108年12月1日時
    係就讀國小六年級上學期等語（見原審卷一第120頁），被
    告顯然對於甲 於案發斯時為國小六年級學生有所認識，自
    應對甲 斯時為未滿14歲之女子乙情知之甚詳。
  2.甲 於108年11月30日確實前往被告上址住處過夜
　  甲 於108年11月30日有於被告上址居處過夜一節，除據證人
    甲 於原審審理中證述明確（見原審卷一第316至317、325至
    326頁），核與證人B男於警詢中所證：從甲 國小四年級開
    始，有時候禮拜五晚上會帶甲 去被告居處過夜等語（見警
    卷第31頁）及被告於原審準備程序中所述：甲 從國小五年
    級下學期開始才有來我家過夜等語（見原審卷一第120頁）
    相為吻合，且有甲 於108年11月30日確在被告上址居處使用
    被告手機拍攝抖音之影像翻拍畫面1紙存卷可考（置於原審
    卷一第371頁存置袋內），堪以認定。被告雖嗣後改稱：有
    時候家扶中心會安排甲 出去玩，我確定甲 當天沒有來我居
    處，（經法官提示上開抖音影像翻拍畫面，詢問甲 在108年
    11月30日不是有去你家？）甲 有來，但沒有過夜云云（見
    原審卷二第265頁），上述各情顯見被告係空言否認甲 有於
    108年11月30日前往其上址住處，此部分辯解應屬係卸責之
    詞，不足採信，甲 於108年11月30日確實前往被告上址住處
    過夜乙節當可認定。
  3.被告確有於108年11月30日晚間某時許，在其上址居處，以
    強暴方式對甲 為強制猥褻、性交行為：
　⑴被告趁甲 於108年11月30日禮拜六晚間在其上址居處過夜睡
    覺前稍早，不顧甲 以口頭「不要」及以身體閃避之拒絕表
    示，命甲 脫去全身衣褲後，強行出手撫摸甲 之胸部、下體
    ，並以其陰莖插入甲 之陰道，直至射精等情，業據證人甲 
    於檢察官訊問時證稱：我國小六年級，被告於108年11月29
    、30日在他家對我性侵害，是禮拜天晚上，（檢察官問：那
    應該是30吧，欸不對啊？11月29是星期五，11月30是星期六
    耶，所以是12月1日晚上嗎？）12月1日。會在被告家是因為
    爸爸騎三輪車帶我去，我們三人一起吃飯，吃完爸爸就走了
    ，被告叫我上去，要我全部脫光，他也是全部脫光，然後他
    有先摸來摸去，接下來有用陰莖用我尿道，有射精，之後也
    是一樣洗完睡覺等語（見原審卷二第149至150頁勘驗甲 偵
    訊光碟之內容），及於原審審理中證述：我之前在偵查中有
    說「108年12月1日晚上在被告家，被告叫我全部脫光光，被
    告也全部脫光光，被告摸我之後，用陰莖摩擦我外陰部及尿
    道口，直至射精」，當時被告在我玩平板的時候，叫我脫掉
    衣服，他也是脫衣服，他就摸我胸部、下體，被告先在我陰
    道摩擦，他生殖器變硬再進入，被告把我腳弄張開，我確定
    被告性器官有進入我陰道，被告有射精，被告抽出來的時候
    有流出白白的東西，我有跟被告說我不想要這樣做，但被告
    還是要繼續，我除了用口頭表示不願意之外，我還有用肢體
    方式表達拒絕，像是被告要靠過來，我就趕快閃邊，他就抓
    著我，叫我再躺回床上。我會在被告家過夜的時間就是週末
    、寒暑假，一般非寒暑假期間，週末爸爸會帶我去被告家住
    ，都是禮拜六、日去，只有禮拜六會住在被告家過夜，因為
    我禮拜一要上課，所以禮拜天就會回我自己家，禮拜天不會
    在被告家過夜。被告性侵過我很多次，非寒暑假期間被告對
    我為性侵害的時間都是晚上我在被告家過夜睡覺前，108年1
    2月1日這次是最後一次，因為後來國小老師來找我，問我有
    沒有被性侵害，老師說有一個人跟老師說的，但我不知道那
    個人是誰，後來就報警了。108年12月1日這個週末我是禮拜
    六就去被告家住了，隔天禮拜天被告有帶我去中央公園，在
    中央公園有遇到爸爸，去中央公園這天被告沒有對我性侵害
    。（問：提示108年11、12月之月曆表，11月30日是禮拜六
    、12月1日是星期日，你是否是在11月30日就去被告家住？
    ）是。因為12月1日禮拜一要上課，所以我12月1日就回我自
    己家，被告最後一次用陰莖進入我陰道這次，我有在被告家
    過夜，就是過夜這次做的，我確定被告有用陰莖插入我陰道
    ，我不知道為何驗出來我處女膜沒有破，應該是被告有塗潤
    滑，是一瓶用倒的液體，他用來塗陰莖，就可以滑進去。我
    在警詢及檢察官訊問中對於被告最後一次對我性侵害之時間
    講的不一樣，因為警詢所述時間是有看類似月曆的時間講出
    來的，檢察官訊問時沒有給我看月曆，這個時間好像是檢察
    官跟我說的，我現在沒有辦法回想108年12月1日這個日期怎
    麼來的。（問：提示108年11、12月之月曆表，是否有辦法
    確定最後一次被告對你性侵害的時間是哪一天？）是星期六
    ，應該是108年11月30日等語（見原審卷一第310至313、315
    至319、325至328、336至338頁），業已就其遭被告違反其
    意願而為性交行為之被害情節為具體、一致之證述。雖甲 
    就本案遭被告性侵害之日期，於檢察官訊問時供述係「108
    年12月1日禮拜天」，然考量甲 為檢察官訊問時，年僅國小
    六年級，理解、反應、整理能力均不若成人，對於檢察官未
    提示月曆予其充分理解、確認該週末遭被告性侵害日期之情
    形下，將時間從「108年11月30日禮拜六」誤述為「108年12
    月1日禮拜天」，應與常情無違，且甲 就被告對其強制猥褻
    、性交之重要之點，即被告侵害之地點、時段（週末、在被
    告居處過夜睡覺前稍早）、手段均為肯定一致之陳述，倘非
    親身經歷，實難為此詳盡之陳述，甲 陳述應屬可信，甲 對
    案發時間之誤認，應不致影響其不利被告證述之憑信性。⒉
　4.證人甲 上開不利被告之證述有以下證據可資補強
　⑴本案係因甲 就讀國小之輔導老師黃○○恰巧於108年12月2日在
    校聽聞學生家長述及傳言有名國中女學生○○○（與甲 同名）
    遭人性侵，描述之家人狀況亦與甲 相似，乃找到甲 詢問是
    否遭人性侵，甲 始吐露遭被告性侵，並為通報等情，此據
    證人黃○○於原審審理中證述明確（見原審卷二第24至27頁）
    。而依證人黃○○於原審審理中所證：甲 一開始不願意說，
    我問她「老師剛聽到一件事情，我聽說有人對妳不禮貌，是
    不是有人曾經用過手、身體或其他部位去用妳尿尿的地方？
    」，甲 一開始說「沒有、沒有」，但我覺得她眼神閃爍，
    所以我繼續問她，她後來就有跟我說「有」，我問她「妳為
    什麼不敢說」，她說「那是爸爸的朋友」，甲 在跟我講這
    些話的時候，我覺得她很緊張，好像被發現了，有點慌張、
    害怕，甲 在跟我說這些事情的時候，沒有落淚哭泣，但是
    我覺得她看起來是很難過，她原本是笑笑的下來，因為她不
    知道發生什麼事情，等到我問完、講完的時候，我覺得她表
    情變得很凝重，感覺有一種害怕講了什麼會害到誰的那種感
    覺，甲 當時情緒很不穩定等語（見原審卷二第26、30至31
    、36至37頁），可見甲 吐露遭受被告性侵一事，並非以追
    訴被告為目的，其於案發後仍持隱忍不願張揚之態度，實乃
    經證人黃○○詢問後，始托出本案，且依證人甲 於原審審理
    中證稱：因為被告對我很好，他會買好吃、煮好吃的給我，
    所以我就沒講我被性侵的事情，我跟被告沒有任何過節或恩
    怨，被告對我都很好等語（見原審卷一第313至314、325頁
    ），甲 實無設陷攀誣被告之動機與必要，甲 證述被告有上
    開強制性交犯行乙節，應可採信。
　⑵甲 於108年12月4日為嘉義基督教醫院採集其當天所著之內褲
    及外陰部、陰道深部、肛門檢體，送請內政部警政署刑事警
    察局鑑定，結果為：⑴甲 內褲採樣褲底內層（女性陰部相對
    位置），以酸性磷酸酵素法檢測結果呈弱陽性反應，以顯微
    鏡檢發現有精子細胞，經分層萃取DNA檢測，精子細胞層之
    體染色體DNA－STR型別檢測結果為混合型，主要型別與被告
    之體染色體DNA－STR型別相符，次要型別與甲 相符。⑵甲 外
    陰部棉棒，未發現精子細胞，未檢出足資比對之男性Y染色
    體DNA－STR型別。⑶甲 陰道深部棉棒、肛門棉棒，均未發現
    精子細胞，均未檢出男性Ｙ染色體DNA－STR型別等節，有疑似
    性侵害案件證物採集單1紙、內政部警政署刑事警察局109年
    2月18日刑生字第1088029640號鑑定書１份、該局109年4月30
    日刑生字第1090042740號函１份暨檢附之內褲照片1張在卷可
    憑（見警卷密封袋第65頁，偵271卷第51至53、97至99頁）
    。依證人甲 於檢察官訊問及原審審理中所證：本案被告性
    侵我後，我先去洗下體，洗完之後才穿褲子等語（見他2431
    卷第25頁，原審卷一第310、313、326頁），其於108年11月
    30日遭被告性侵害後雖已清洗下體，致數日後未能在其外陰
    部、肛門採證到被告之精子細胞或DNA，然因一般女性遭男
    性射精在其陰道內後，當下即便清洗過下體，陰道在數小時
    內仍會再流出殘餘之部分精液，參以證人甲 於原審審理中
    證稱：我不一定天天都有洗澡，有時候不會洗，沒洗澡的話
    ，有時候也會重複穿舊的衣服、內褲等語（見原審卷一第33
    8頁），據上足資推斷，甲 於108年12月4日當天所著內褲「
    褲底內層女性陰部相對位置」之所以檢出被告精子細胞及混
    有被告、甲 之DNA，應係甲 上述遭被告性侵害清洗下體後
    ，陰道再行流出部分精液致沾染到內褲，而甲 嗣後未再更
    換內褲之緣故，此益徵被告確有以陰莖插入甲 之陰道甚明
    ，堪認證人甲 上揭指述，確與事實相符，而堪以採信。雖
    證人甲 於原審證稱：108年12月1日禮拜天我回家之後，我
    有洗澡，衣服、內褲也都有洗等語（見原審卷一第330、338
    頁），惟甲 於同次庭期中，對於辯護人所詢其於108年12月
    1日幾點起床、中餐去哪吃、去中央公園之時間係上午還是
    下午、去中央公園玩後還有去哪裡、去十九公廟吃東西後爸
    爸是否就帶其回家等問題，均回答「不記得」（見原審卷一
    第318至319頁），在甲 並非規律、固定天天洗澡、洗衣褲
    之情況下，實難想像甲 在距離案發當時已1年多之上開庭期
    中，猶能明確記得其於108年12月1日當天回到家之後有沒有
    洗澡、洗衣服與內褲，是本院認甲 此部分之證述，應係其
    記憶未臻明確所致，應非事實，併此說明。
　㈡被告辯解不可採之理由
　1.甲 就被告陰莖有無進入其陰道、被告身體特徵有無刺青證
    述矛盾部分：
　⑴甲 於檢察官訊問時之筆錄固係記載「被告的陰莖有用我的尿
    道口」，然依原審上開播放甲 於檢察官訊問時之錄音光碟
    所製作如附件之勘驗結果，甲 於檢察官訊問時係指述「被
    告陰莖有用我尿道」，並非特定位置係在「尿道口」。又甲
     於檢察官訊問及原審審理中就其遭被告性侵害之部位雖有
    「尿道」、「陰道」之不同描述，然依證人甲 於原審審理
    中所述：我現在國中一年級，我是國中一年級來月經，我能
    分辨尿道、陰道之不同等語（見原審卷一第310、336頁），
    審酌甲 於檢察官訊問時僅就讀國小六年級，斯時尚未有月
    經，對於女性生殖器官之構造、名稱及位置雖有基本認知，
    但仍可能無法以特定名詞具體描述，故其於檢察官訊問時，
    藉由指出身體功能及大略位置，而以「尿道」作為代稱，而
    後在原審審理中已能清楚分辨尿道、陰道不同之情況下，正
    確使用「陰道」此一名詞，尚合於情理，非可僅以其指訴未
    臻一致，即謂其全部證述均屬虛偽不可採，而遽執為有利被
    告之事證。
　⑵甲 於警詢中就所詢「被告身上有無特徵」，雖回答「被告身
    上無特徵」，然此僅係甲 證述上之細部瑕疵，既無礙於特
    定被告係本案犯嫌，且對於本案犯罪事實之陳述亦無影響，
    自不得執此逕認甲 上開證述內容均不可採，而為被告有利
    之認定。
　2.甲 是遭街友指使，方為不利被告之指訴云云：
　　本案係因證人黃○○恰巧聽到轉述之傳言，找甲 詢問是否遭
    人性侵，並通報後，始為警查悉上情，已如前述，並無證據
    資料顯示甲 有遭到他人之指使或要求，故意對被告為不實
    之指訴，辯護人此部分之辯解顯係懸揣之詞，不足採信。
  3.甲 遭侵害後之反應與一般遭受性侵害者之事後反應相違云
    云：
    就甲 為何未抗拒至被告上址居處、不向他人揭露或求救等
    節，業據證人甲 於檢察官訊問證稱：我沒有向別人求救，
    我不敢說，我害怕，怕別人知道等語（見他2431號卷第25頁
    ）；及於原審審理中結稱：我沒有跟老師說我被性侵害的事
    情，因為被告對我很好，他會買好吃、煮好吃的給我等語（
    見原審卷一第313頁）。另證人即被害人甲 學校教師黃○○證
    稱：我問甲 「妳為什麼不敢說」，她說「那是爸爸的朋友
    」等語（見原審卷二第30至31頁），再參酌甲 係單親，其
    父即B男之經濟狀況不佳，身為B男熟識友人之被告在其等生
    活中給予許多幫助，則甲 為了維持被告對其等生活中之照
    護，及其父親與被告間之情誼關係，而選擇自我承受、隱忍
    不張揚等情，並非毫無可能。況個案中被害人於遭受侵害後
    ，選擇以何種態度繼續未來生活，繫諸個人調適與決定，未
    可一概而論，辯護人徒以甲 未抗拒至被告上址居處、未向
    他人揭露或求救等情，遽認甲 所述不實在，亦不可採。
  4.甲 處女膜無出血或新傷痕，且外陰部、陰道深部棉棒檢體
    未檢出男性精子細胞或DNA部分：
　⑴甲 於108年12月4日至嘉義基督教醫院驗傷，其處女膜雖無活
    動性出血或新傷痕，但12、9點鐘方向疑似陳舊性裂傷不似
    完整）等情，有嘉義基督教醫院受理疑似性侵害事件驗傷診
    斷書1份存卷可佐（見警卷密封袋第63至64頁）。姑不論甲 
    前已證稱被告陰莖插入其陰道時有使用潤滑液，會否造成甲
     處女膜明顯撕裂傷，已非無疑，縱仍會造成甲 處女膜撕裂
    傷，然因甲 於108年12月4日至嘉義基督教醫院驗傷時，距
    離其所證被告於108年11月30日以陰莖插入其陰道之時間，
    已有4日之久，甲 處女膜亦可能已因時間之經過癒合，未再
    存有活動性出血或新傷痕，而僅存陳舊性傷痕，是本案自難
    以甲 之處女膜未檢出活動性出血及新傷痕，即憑為被告有
    利之認定。
　⑵甲 於108年12月4日至嘉義基督教醫院採證之外陰部、陰道深
    部檢體棉棒，經送內政部警政署刑事警察局鑑定，均未發現
    精子細胞、亦未檢出男性Y染色體DNA－STR型別，固如前述，
    惟徵諸證人甲 上開所證其於108年11月30日遭被告以陰莖插
    入陰道射精後有清洗下體，及參以甲 驗傷時間距甲 遭被告
    強制性交已隔4天之久，則甲 外陰部、陰道深部均未發現精
    子細胞、亦未檢出男性Y染色體DNA－STR型別，與常理並不相
    悖，無從採為有利被告之認定。
　⒌被告辯稱：甲 內褲係因與被告衣物共洗、或因甲 使用被告
    毛巾擦拭身體、或因被告在床上自慰後，拿甲 內褲擦拭，
    以致沾染到被告精液部分：
　⑴被告於偵查中辯稱：「甲 內褲係因與被告衣物放在同一台洗
    衣機內混洗，才會因此染到被告精液」云云，偵查檢察官針
    對此一辯解是否可採，函詢內政部警政署刑事警察局，該局
    函覆稱：甲 內褲採樣褲底內層（編號57013處），以酸性磷
    酸酵素法檢測結果呈弱陽性反應，以顯微鏡檢發現有精子細
    胞，經分層萃取DNA檢測，精子細胞層之體染色體DNA－STR型
    別檢測結果為混合型，主要型別檢出15組均與被告相符，次
    要型別與甲 相符，由該檢體之採樣位置、酸性磷酸酵素法
    檢測結果、定量結果以及體染色體DNA－STR型別15組均檢出
    之結果，研判由衣物共洗轉移DNA之可能性較低等情，有上
    開內政部警政署刑事警察局109年4月30日刑生字第10900427
    40號函1份暨檢附之內褲照片1張附卷可考。又依檢察官以10
    9年度蒞字第2377號補充理由書所提出刊登於「國際鑑識科
    學：遺傳學」期刊（Forensic Science International：Ge
    netics）之「關於共洗衣物移轉精子細胞（DNA transfer d
    uring laundering may yield）」之研究報告顯示：共洗雖
    然可能會產生精子細胞移轉到其他衣物之情形，但共洗後移
    轉之精子細胞數量較少，精液蛋白質檢測結果均為陰性，且
    精子細胞會隨機分布在移轉之衣物上等節，有上開補充理由
    書及研究報告各１份在卷可稽（見原審卷一第67至75頁），
    則以本案甲 內褲褲底內層男性精子細胞DNA量既足以檢出15
    組體染色體型別，且經施以酸性磷酸酵素法檢驗後，精液蛋
    白質呈現弱陽性反應，已與前揭研究報告所示共洗移轉後之
    檢驗結果有所不符；況經原審囑託內政部警政署刑事警察局
    再就甲 上開內褲「褲底以外部位」鑑定是否留有被告之精
    液，業據覆稱：「甲 內褲正反面褲底以外區域各採樣5處，
    以酸性磷酸酵素檢測法檢測結果，均呈陰性反應，正面採樣
    5處中採樣標示00000000、00000000處，以顯微鏡檢均未發
    現精子細胞，以前列腺抗原檢測法檢測結果均呈陰性反應，
    經直接萃取DNA檢測，均未檢出足資比對之體染色體DNA－STR
    型別；反面採樣5處中採樣標示00000000、00000000處，以
    顯微鏡檢均未發現精子細胞，以前列腺抗原檢測法檢測結果
    均呈陰性反應，經直接萃取DNA檢測，均未檢出足資比對之
    體染色體DNA－STR型別」等情，有內政部警政署刑事警察局1
    09年9月16日刑生字第1090085246號函暨檢附之109年9月16
    日刑生字第10900852461號鑑定書各１份在卷可按（見原審卷
    一第147至151頁），亦與上開研究報告所示精子細胞會隨機
    分布在移轉衣物上之結論迥不相侔。稽上可知，甲 內褲褲
    底內層之被告精液，顯非係因與被告衣物共洗所造成，被告
    此部分辯解，無可採信。
　⑵被告於原審雖又辯稱：依嘉義市政府警察局鑑識科109年5月1
    1日之勘察報告（被告於本院已同意該勘查報告有證據能力
    ，見本院卷第103頁）可知，被告上址居處與甲 共同使用之
    浴室，諸多地方有被告精子細胞反應，甚至連吊掛於上開浴
    室之毛巾也有被告精子細胞反應，故甲 上開內褲底層之所
    以檢驗出被告精子細胞反應，自可能係因甲 使用被告居處
    浴室時，不慎沾染到被告精子細胞所致云云。然查：嘉義市
    政府警察局鑑識科人員徵得被告之同意，於109年5月11日至
    被告上址居處2樓浴室進行勘察，經以UV（紫外）光檢視該
    浴室門口對面毛巾架及下方牆壁、蓮蓬頭開關及下方紅色水
    桶、入門右側洗衣籃、水桶及上方牆壁、毛巾架、洗手檯、
    馬桶旁牆壁、馬桶水箱及馬桶蓋等處，雖有螢光反應，但在
    可見光光源下檢視則多為水垢痕跡，僅於馬桶蓋上發現１處
    滴落狀斑點，該斑點於可見光光源下為淡褐色斑跡，以棉棒
    沾取生理食鹽水採集該斑跡送鑑；另被告於現場提出1條藍
    色條紋毛巾，稱其於睡前均會使用該毛巾擦拭下體，而甲 
    來其居處時亦會拿取該毛巾使用，要求勘察人員進行檢視，
    惟經勘察人員以UV（紫外）光檢視該毛巾正反面，均未發現
    可疑螢光斑跡等情，有嘉義市政府警察局鑑識科109年5月11
    日勘察報告1份暨附件勘察採證同意書1張、照片38張在卷可
    考（見偵271號卷第159至201頁）。而上開採證之淡褐色斑
    跡經內政部警政署刑事警察局鑑定結果：以酸性磷酸酵素法
    檢測結果呈陰性反應，以顯微鏡檢未發現精子細胞，以前列
    腺抗原檢測法檢測結果呈陰性反應，經直接萃取DNA檢測，
    體染色體DNA－STR型別檢測結果與被告之體染色體DNA－STR型
    別相符等情，亦有內政部警政署刑事警察局109年5月28日刑
    生字第1090050124號鑑定書1份存卷可參（見原審卷一第145
    至146頁）。上開勘察報告及鑑定報告均明白顯示被告上址
    居處浴室及被告使用之毛巾均未檢出被告之精子細胞，被告
    卻仍昧於事證，為上開辯詞及推論，所辯自屬無稽，無可採
    信。
　⑶被告於本院就何以上述甲 內褲底層會沾染其精液乙節，又改
    稱：係因其買很多內褲給甲 ，其會在床上自慰，有時會拿
    放在床邊的甲 內褲擦拭，因此才會沾染云云。惟證人甲 於
    本院證稱：108年11月30日與被告發生性交行為後，只有在
    被告住處清洗下體，並將內褲帶進去直接穿，交給警方、社
    工化驗的內褲，與案發當天所穿的內褲是同一件，其未見過
    被告手淫後拿其內褲去擦拭等語（見本院卷第208-209頁、
    第213頁），雖甲 就其於108年11月30日有無穿內褲進被告
    浴室內清洗下體，似於本院審理時，為相互矛盾之陳述（曾
    改稱：不記得，見本院卷第210、212頁），然就此部分，證
    人甲 於本院向其確認時，明確證稱：在108年11月30日進入
    被告住處浴室清洗下體時，有將內褲帶進去等語，且就何以
    為相異陳述乙節，解釋稱：因剛剛問的題目看太快，是有印
    象將內褲帶進去等語（見本院卷第214頁），故甲 所述，其
    在108年11月30日與被告發生性交行為後，將內褲帶浴室清
    洗下體後直接穿上，且與之後交給社工、警方化驗之內褲為
    同一件內褲乙節，應可採信，可見甲 送交警方檢驗之內褲
    ，並非自被告住處新拿之內褲，被告所辯已與實情有違。且
    依前內政部警政署109年2月18日刑生字第1088029640號鑑定
    書、109年4月30日刑生字第1090042740號函與所附之甲 內
    褲照片、109年9月16日刑生字第10900852461號鑑定書觀之
    ，被告殘留精液處係在甲 內褲褲底內層女性陰部之相對位
    置，其餘甲 內褲部位並未沾染有男性精液，依此情節觀之
    ，該部位沾染被告精液之可能性，以甲 陰部流出沾染之機
    率較高，此亦與甲 上開證述情節相符，益見甲 不利被告之
    證述，應屬實在，被告所辯憑信性有疑。況且被告就甲 內
    褲何以沾染其精液，其所為之辯解前後不一（相關辯解詳如
    前述），且在所辯遭偵查機關或法院查明有不可採情事時，
    便又再為其他辯解，其杜撰、卸責之圖明顯，可信性實有疑
    問。是以，被告於本院所為係因其自慰後，誤拿甲 內褲擦
    拭，方會使甲 內褲沾染其精液之辯解，尚難採信。
  ㈢綜上所述，被告所為之辯解，均不足採，本案事證明確，被
    告犯行堪以認定，應予依法論科。
二、論罪科刑：
    核被告丙○○所為，係犯刑法第222條第1項第2款之對未滿14
    歲女子為強制性交罪。被告於性交前撫摸甲 胸部及下體之
    強制猥褻低度行為，應為強制性交之高度行為所吸收，不另
    論罪。公訴意旨認被告僅涉犯刑法第224條之1、第222條第1
    項第2款之對未滿14歲女子為強制猥褻罪，容有未洽，惟因
    二者之基本事實同一，爰依法變更起訴法條，並審理之。
參、駁回上訴之理由
    原判決以被告罪證明確，並審酌被告前無妨害性自主犯罪之
    科刑紀錄，素行尚可，其係甲 父親即B男之友人，對於甲 
    、B男之日常生活雖不時提供幫助，然為滿足其一己之獸慾
    ，竟違反甲 之意願，對甲 為上開強制性交犯行，除無視法
    律秩序外，亦嚴重侵害甲 之身體自主權、性自主決定權，
    所為應予非難；犯後未能坦然面對己身犯行，亦未與甲 達
    成和解，徵得甲 之諒解；及其犯罪之動機、目的、手段，
    現罹患口腔癌暨其自述之智識程度、家庭、經濟生活狀況等
    一切情狀，量處有期徒刑7年6月，核其認事用法並無不當，
    量刑亦屬妥適。被告上訴猶以前開辯解否認犯行，並據以指
    摘原判決不當，惟被告所為之辯解何以不可採信，業經詳述
    如前，被告猶執前詞指摘原判決不當，其上訴並無理由，應
    予駁回。
據上論斷，應依刑事訴訟法第368條，判決如主文。
本案經檢察官詹喬偉提起公訴，檢察官章京文到庭執行職務。
中　　華　　民　　國　　111 　年　　4 　　月　　12　　日
                  刑事第五庭    審判長法　官  蔡廷宜
                                      法　官  翁世容
                                      法　官  林坤志
以上正本證明與原本無異。
如不服本判決應於收受送達後20日內向本院提出上訴書狀，其未
敘述上訴理由者，並得於提起上訴後20日內向本院補提理由書（
均須按他造當事人之人數附繕本）「切勿逕送上級法院」。
　　　　　　　　　　　　　　　　　　　書記官  凌昇裕
中　　華　　民　　國　　111 　年　　4 　　月　　12　　日
附錄本案論罪科刑法條：
中華民國刑法第222條
犯前條之罪而有下列情形之一者，處七年以上有期徒刑：
一、二人以上共同犯之者。
二、對未滿十四歲之男女犯之者。
三、對精神、身體障礙或其他心智缺陷之人犯之者。
四、以藥劑犯之者。
五、對被害人施以凌虐者。
六、利用駕駛供公眾或不特定人運輸之交通工具之機會犯之者。
七、侵入住宅或有人居住之建築物、船艦或隱匿其內犯之者。
八、攜帶兇器犯之者。
前項之未遂犯罰之。　　　

附件：　　
…（按：乙○此前陳述其遭被告性侵6次之部分，因檢察官未為起訴，且與本案犯行明顯可分，故予以省略） 檢察官問：第七次？第七次丙○○對你性侵害是什麼時候？在 　　　　　哪裡？原因、方式、工具呢？什麼時候？ 甲 　答：是在下學期的…下學期六年級。 檢察官問：國小六年級。 甲 　答：對。的星期六、日。 檢察官問：你跟…你的意思是上個月的29日、30日喔？ 甲 　答：對。 檢察官問：就是108年11月29日、30日？ 甲 　答：對。 檢察官問：星期六晚上還是星期日晚上啊？ 甲 　答：嗯…是星期日。 檢察官問：那，那應該是30吧。欸不對呀？11月19…11月29是           星期五耶。 甲 　答：咦？是星期… 檢察官問：星期…11月30是星期六耶。 甲 　答：是11月30跟11月31，所以是… 檢察官問：所以是12月1日晚上嗎？ 甲 　答：12月1日。 檢察官問：你跟我講是星期日的晚上嗎？ 甲 　答：對。 檢察官問：就是108年12月1日晚…傍晚是不是？ 甲 　答：也是一樣在傍晚。 檢察官問：在丙○○的家？ 甲 　答：家…對。 檢察官問：你為什麼會去那裡？ 甲 　答：因為爸爸…騎三輪車。 檢察官問：我爸爸騎三輪車。 甲 　答：帶我。 檢察官問：帶我去的。然後呢？ 甲 　答：然後就是也是一樣三個人一起吃晚飯，然後吃完飯 　　　　　之後，爸爸也是一樣這樣子就走了。 檢察官問：然後呢？ 甲 　答：然後丙○○也是一樣叫我上去。 檢察官問：然後？ 甲 　答：然後他說叫我全部脫，然後他也是全部脫光光。然 　　　　　後就是他那時候就是有先摸來摸去，然後摸完的時 　　　　　候，就是下來繼續摸，陰…他的陰莖就是有用我那 　　　　　個尿道。 檢察官問：然後有射精嗎？ 甲 　答：有。 檢察官問：然後整件性侵害怎麼結束呢？ 甲 　答：就是…那時候就是也是一樣，洗完。 檢察官問：也是一樣洗完，然後怎樣？ 甲 　答：睡覺。